【裁判字號】    89,訴,2501
【裁判日期】    891117
【裁判案由】    執行異議
【裁判全文】
臺灣臺中地方法院民事判決  八十九年度訴字第二五○一號
    原      告    甲○○
    訴訟代理人    洪塗生律師
    複  代理人    謝子仁律師
                  張欽昌律師
    被      告    乙○○      .
右當事人間請求執行異議事件，本院判決如左：
    主      文
本院民國八十九年度執字第一四四五五號被告乙○○與原告甲○○間給付票款執行事
件之強制執行程序，應予撤銷。
訴訟費用由被告負擔。
    事      實
甲、原告方面：
  一、聲明：如主文所示。
  二、陳述：
  （一）被告以所簽發之如附表所示本票一紙，聲請本票裁定而經本院以八十九年度
        票字第四二八二號裁定就該本票所載金額，及自利息起算日起至清償日止按
        年利率百分之六計算之利息准予強制執行，被告隨即以此裁定為執行名義，
        向本院民事執行處聲請強制執行，經本院以八十九年度執字第一四四五五號
        為強制執行而於八十九年七月十八日囑託查封原告所有之不動產在案。
  （二）該如附表所示本票一紙發票日為八十四年七月三日，到期日則未記載，姑不
        論被告實際上從未向原告為提示，縱使如該裁定所載利息起算日即提示日其
        有向原告為提示，依票據法規定之三年時效期間，則其遲至八十九年三月間
        始向本院提出准予強制執行之聲請時，其票據上之權利亦已因罹於時效而消
        滅；因之，此本票裁定既無與確定判決同一之效力，其上所載請求權已因原
        告主張時效完成而消滅，爰提起本件異議之訴。
  三、證據：提出查封登記函文、本院八十九年度票字第四二八二號民事裁定書等影
      本各一份。
乙、被告方面：
  一、聲明：駁回原告之訴。
  二、陳述：
  （一）按票據未載到期日視為見票即付，票據法第一百二十條第二項定有明文，被
        告所持之強制執行名義業經本院以八十九年度票字第四二八二號裁定、台灣
        高等法院台中分院八十九年度抗字第七００號裁定在案，顯屬有據。
  （二）原告主張該票據請求權已罹於時效而消滅，有曲解法令之虞，因該本票雖未
        載到期日，但已完成發票行為，發票人即應依票載文義負責，亦即執票人得
        隨時向發票人提示，被告係因提示遭拒絕付款，乃向法院聲請本票裁定而取
        得執行名義，原告謂無執行名義，顯屬空言，原告若認該確定裁定違法，應
        另提再審之訴並獲勝訴判決始能否定執行名義，非本件執行異議之訴程序所
        能變更原確定之裁判效力；其第一次提示該本票之時間為八十九年一月間，
        該本票裁定所載提示日雖以八十七年七月三日，因其聲請時對相關規定並不
        清楚，是聽從他人建議所填載。
  三、證據：提出本院以八十九年度票字第四二八二號裁定書、台灣高等法院台中分
      院八十九年度抗字第七００號裁定書、確定證明書等影本各一份。
丙、本院依職權調閱八十九年度執字第一四四五五號執行案卷。
    理      由
一、本件原告主張被告於八十九年三月間持其所簽發如附表所示本票一紙，經本院以
    八十九年度票字第四二八二號裁定就該本票所載金額，及自利息起算日起至清償
    日止按年利率百分之六計算之利息准予強制執行後，被告隨即以此裁定為執行名
    義，由本院以八十九年度執字第一四四五五號為強制執行中，然被告從未向其提
    示該本票，縱使依該裁定所載之提示日即八十四年七月三日計算，該本票所載票
    據權利之請求權時效僅三年，被告至八十九年三月間始聲請本票裁定時已罹於時
    效而消滅，被告已不得行使該本票票據權利，則該執行名義所載權利亦已消滅，
    爰提起本件異議之訴等語。被告則以其於八十九年一月間始第一次提示本票，所
    據以為強制執行之執行名義既已合法確定，且原告基於發票人地位本即應依票載
    文義負責，該本票裁定並非違法，自不得提起本件異議之訴等語，資為抗辯。
二、本件原告主張被告於八十九年三月間持其所簽發如附表所示本票一紙，經本院以
    八十九年度票字第四二八二號裁定就該本票所載金額，及自利息起算日起至清償
    日止按年利率百分之六計算之利息准予強制執行後，被告隨即以此裁定為執行名
    義，由本院以八十九年度執字第一四四五五號為強制執行而查封其所有不動產，
    現該強制執行程序仍進行中之事實，業據其提出查封登記函文、本院八十九年度
    票字第四二八二號民事裁定書等影本各一份為證，並經本院調閱八十九年度執字
    第一四四五五號執行案卷屬實，被告對此亦不爭執，自堪信為真實。
三、次按，執行名義無確定判決同一之效力者，於執行名義成立前，如有債權不成立
    或消滅或妨礙債權人請求之事由發生，債權人亦得於強制執行程序終結前，向執
    行法院對債權人提起異議之訴，強制執行法第十四條第二項定有明文；又票據上
    之權利，對本票發票人自到期日起算，三年間不行使，因時效而消滅，票據法第
    二十二條第一項前段亦有明文。原告所簽發如附表所示本票發票日為八十四年七
    月三日所簽發，且未記載到期日之事實，為兩造所是認，因之，依票據法第一百
    二十條第二項之規定，即視為見票即付，而依票據法第一百二十四條準用同法第
    六十六條第一項規定，見票即付之本票以提示日為到期日，同條第二項準用第四
    十五條規定，則以應自發票日起六個月內為提示，是本件被告應自發票日即八十
    四年七月三日起六個月內為提示，否則即以屆滿六個月時為該本票之應提示日亦
    即到期日，該本票票據權利將因此到期日起三年內不行使而罹於時效，被告至遲
    應於八十八年一月三日前即行使該本票票據權利；然查，被告已自認其迄票載發
    票日之近五年後，即八十九年一月間才第一次為本票之提示，其提示請求原告付
    款當時，該本票之票據權利既已罹於時效而消滅，其進而於八十九年三月間持以
    聲請本票裁定，仍不妨該本票票據權利已罹於時效而消滅之事實；況且，依前述
    本票裁定當時，被告所主張之提示日為八十四年七月三日以觀，則該本票權利迄
    八十七年七月三日時亦已因罹於時效而消滅，縱使被告於八十九年三月間聲請前
    開本票裁定仍無礙於此事實，綜上所述，均足見原告主張該本票票據權利已罹於
    時效而消滅一節，並非無據。至於被告所辯該本票裁定之執行名義並非違法云云
    ，如前述，得提起異議之訴之事由本不以執行名義違法為前提，縱使據以強制執
    行之執行名義為合法，只須有得提起異議之訴之事由發生，仍不妨得訴請撤銷該
    強制執行程序，此與執行名義是否合法原屬二事，被告所辯，尚無足採。
四、從而，揆諸首揭說明，被告據以為強制執行之執行名義，亦即該本票裁定所載之
    本票債權，已經原告為時效抗辯、罹於時效而消滅，自屬該本票裁定之執行名義
    成立前，有債權消滅之事由發生，該本票債權對原告既已不存在，原告據以訴請
    撤銷此強制執行程序，為有理由，應予准許之。
五、據上論結，本件原告之訴為有理由，依民事訴訟法第七十八條，判決如主文。
中      華      民      國    八十九    年     十一     月     十七     日
                                臺灣臺中地方法院民事第一庭
~B法      官  林麗真
右為正本係照原本作成
如對本判決上訴，須於判決送達後廿日內向本院提出上訴狀
中      華      民      國    八十九    年     十一     月     十七     日
~B法院書記官
~F０
附表：
┌────┬──────┬───┬───┬─────┬───────┐
│發票日  │面額(新台幣)│票  號│到期日│利息起算日│備        註  │
├────┼──────┼───┼───┼─────┼───────┤
│84.07.03│陸拾萬元    │五０九│未記載│84.07.03  │業經本院以八十│
│        │            │九六六│      │          │九年度票字第四│
│        │            │一    │      │          │二八二號裁定准│
│        │            │      │      │          │予強制執行    │
└────┴──────┴───┴───┴─────┴───────┘


司法院資訊處製作；財團法人民間司法改革基金會備份。
